【裁判字號】    97,交聲,270
【裁判日期】    971128
【裁判案由】    違反道路交通管理處罰條例聲明異議
【裁判全文】
臺灣新竹地方法院交通事件裁定        97年度交聲字第270 號
移送  機關  交通部公路總局新竹區監理所新竹市監理站
異  議  人
即受處分人  甲○○
上列異議人即受處分人因違反道路交通管理處罰條例案件，對於
交通部公路總局新竹區監理所新竹市監理站民國97年8 月6 日竹
監新四字第裁51-BB0000000號裁決處分聲明異議，本院裁定如下
：
    主  文
原處分撤銷。
甲○○駕駛汽車不遵守道路交通標線之指示紅燈越線臨停，處罰
鍰新臺幣玖佰元。
    理  由
一、按駕駛人駕駛汽車，應遵守道路交通標誌、標線、號誌之指
    示；汽車駕駛人，駕駛汽車不遵守道路交通標誌、標線、號
    誌之指示者，而本章各條無處罰之規定者，處新臺幣900 元
    以上1,800 元以下罰鍰，道路交通安全規則第90條前段、道
    路交通管理處罰條例第60條第2 項第3 款分別定有明文。次
    按停止線，用以指示行駛車輛停止之界限，車輛停止時，其
    前懸部分不得伸越該線；車輛面對圓形紅燈表示禁止通行，
    不得超越停止線或進入路口，道路交通標誌標線號誌設置規
    則第170 條第1 項、第206 條第5 款第1 目規定甚明。又交
    通法庭認為聲明異議有理由或聲明異議雖無理由而原處分不
    當或違法者，應以裁定將原處分經聲明異議部分撤銷，並自
    為裁定，道路交通案件處理辦法第20條前段亦有明文。
二、原處分機關交通部公路總局新竹區監理所新竹市監理站（下
    稱新竹市監理站）裁決意旨略以：異議人即受處分人甲○○
    於民國97年5 月20日上午9 時28分許，駕駛車牌號碼R3－56
    80號自用小客車，行經高雄市○○○○○路口，違規闖紅燈
    左轉，有採證照片足資佐證，新竹市監理站乃認受處分人有
    「駕車行經有燈光號誌管制之交岔路口闖紅燈」之違規行為
    ，遂於97年8 月6 日以受處分人甲○○違反道路交通管理處
    罰條例第53條第1 項之規定，填掣竹監新四字第裁51-BB000
    0000號裁決書，裁處罰鍰新臺幣（下同）2,700 元整等等。
三、聲明異議意旨略以：受處分人於97年5 月20日上午9 時28分
    駕駛車號R3－5680號之豐田自小客車，行駛至高雄市○○○
    ○○路口，因綠燈時直行車輛多，車輪緩速移動等待左轉，
    遭警依據採證照片舉發。查異議人在案發前之綠燈時已超越
    停止線在路口緩速移動等待左轉，燈號轉換時正好待轉區為
    測速照相範圍，故車輪稍有移動即啟動測速照相；如有意圖
    闖紅燈應是加速行駛且得逞通過，而不是如相片採證之時速
    12Km，何況當時前面至少有2 部車子在等待左轉，且事實也
    無法闖紅燈左轉，上開陳述說明高雄市政府警察局逕行舉發
    小組所為之處分顯有錯誤，為此狀請本院撤銷原處分，實感
    德便等等。
四、經查：
（一）按交通部82年4 月22日交路字第009811號函示「闖紅燈」
      之認定標準，乃係為恐凡超越停止線即遽論處「闖紅燈」
      ，將難為一般大眾所接受，亦非「道路交通管理處罰條例
      」當初立法精神，故為促使駕駛人回歸於對標線之認知，
      同時兼顧執法技術層面與大眾接受程度，茲就圓形紅燈時
      超越停止線或闖紅燈行為之認定設定標準，以為執法單位
      參考，其重要內容摘列如下：一、車輛面對圓形紅燈時仍
      逕予穿越路口至銜接路段，含左轉、直行、『迴轉』及右
      轉（依箭頭綠燈允許行駛者除外），即視為闖紅燈之行為
      （按95年7 月1 日修正施行之道路交通管理處罰條例第53
      條第2 項增訂：「前項紅燈右轉行為者，處新臺幣600 元
      以上1,800 元以下罰鍰」，此項增定業將紅燈右轉行為排
      除在闖紅燈之定義之外，併此說明）。二、有繪設路口範
      圍者：車輛無視於紅燈警示，有穿越路口之意圖，而『車
      身已伸入路口範圍亦視同闖紅燈；若僅伸越停止線而未達
      路口範圍者，則視為不遵守標線指示』（按不遵守標線指
      示者，依道路交通管理處罰條例第60條第2 項第3 款之規
      定論處）處分之。三、無繪設路口範圍者：以車輛無視於
      紅燈號誌，而有穿越路口之企圖，其『車身並已伸越停止
      線並足以妨害其他方向人（若有行人穿越道）、車通行者
      』，亦以闖紅燈論處；若僅車身伸越停止線則以不遵守標
      線指示視之。四、目前交岔路口已繪設網狀黃線區者，暫
      以該範圍視作路口。此函釋係針對道路交通管理處罰條例
      第53條之「闖紅燈」所為之釋示，具有「解釋性行政規則
      」之效力，足堪為各級機關適用法律及民眾認知執法機關
      適用法律意見之參考，先予說明。
（二）異議人於前揭時間，駕駛其所有之車牌號碼R3－5680號自
      用小客車，行經高雄市○○○○○路口，該處為有燈光號
      誌管制之交岔路口，且直行方向顯示為紅燈乙情，業據異
      議人於異議狀中自承不諱，且有高雄市政府警察局高市警
      交相字第BB0000000 號舉發違反道路交通管理事件通知單
      影本1 紙及採證照片2 幀附卷可稽，堪予採認。
（三）然觀之卷附2 幀採證照片，異議人違規之路口係未繪設網
      狀黃線區，又異議人駕駛之系爭車輛雖已超越違規地點之
      停止線，惟車身並未進入行人穿越道，故難認有妨害其他
      方向人、車通行之情形。此外，本件亦乏證據足資認定系
      爭車輛有繼續行駛違規侵入行人穿越道，或有穿越路口之
      意圖。則參酌前揭交通部函文第3 點所示標準，原處分機
      關援引上開道路交通管理處罰條例第53條之規定，以首揭
      處分裁罰異議人2,700 元，即難謂允當。
（四）次按路口號誌轉變為紅燈後，車輛即不能超越停止線停駛
      ，其規定目的無非為避免阻礙其他方向綠燈號誌車輛、行
      人通行，以免發生危險事故，汽車駕駛人於時相為綠燈時
      ，即有義務判斷是否可以通過路口，如果不能，就應該停
      止於停止線後等待，待路口淨空後，方能超越停止線進入
      路口，倘於駕駛行向時相號誌已經變為紅燈時，仍超越停
      止線後始停駛，即應加以處罰。另汽車行駛至有號誌之交
      岔路口，遇有前行或轉彎之車道交通擁塞時，應在路口停
      止線前暫停，不得逕行駛入交岔路口內，致號誌轉換後，
      仍未能通過妨礙其他車輛通行，亦為道路交通安全規則第
      102 條第1 項第13款所明定。是異議人以綠燈時已超越停
      止線在路口緩速移動等待左轉，燈號轉換時正好待轉區為
      測速照相範圍等詞置辯，顯已違反上開道路交通安全規則
      之規定及車輛通過路口時應保持路口淨空，不得超越停止
      線停駛之注意義務，是其所辯，不足採信。
（五）異議人雖無行經有燈光號誌管制之交岔路口闖紅燈之情，
      已如上述，然異議人駕駛上開車號汽車行經該路段時，有
      未遵守道路交通標線即該處停止線之指示而紅燈越線臨停
      之違規行為，此有前開照片2 幀在卷為憑，應堪認異議人
      所為係屬不遵守道路交通標線之指示紅燈越線臨停之違規
      行為。
（六）綜上所述，異議人確有不遵守道路交通標線之指示紅燈越
      線臨停之違規行為，原處分機關未予詳查而以其所為係行
      經有燈光號誌管制之交岔路口闖紅燈而予裁罰（漏未一併
      裁處「記違規點數3 點」），尚有未洽，原處分應予撤銷
      ，並由本院自為裁定，以異議人在應到案期限即向原處分
      機關為陳述而到案聽候裁決，有該陳述單影本1 份在卷可
      參，依違反道路交通管理事件統一裁罰基準表及道路交通
      管理處罰條例第60條第2 項第3 款規定，另諭知異議人有
      前述駕駛汽車不遵守道路交通標線之指示紅燈越線臨停之
      違規行為，予以裁處罰鍰900 元，以資適法。
五、據上論斷，應依道路交通案件處理辦法第20條前段，裁定如
    主文。
中    華    民    國    97    年    11    月    28    日
                  交通法庭法  官  馮俊郎
以上正本證明與原本無異。
如不服本裁定，應於裁定送達後5 日內向本院提出抗告狀。
中    華    民    國    97    年    12    月    3     日
                          書記官  鄧雪怡


司法院資訊處製作；財團法人民間司法改革基金會備份。
